臺灣高等法院民事裁定　九十三年度再字第二七號
　　再審原告　甲○○
　　　　　　　乙○○
　　　　　　　庚○○
　　　　　　　丁○○
　　　　　　　己○○
　　　　　　　戊○○
　　共同訴訟
　　代 理 人　鄧彬成
右再審原告與再審被告丙○○等三十六人間因所有權移轉登記事件，再審原告對於中
華民國八十一年六月八日桃園地方法院八十年度訴字第六二一號確定判決、八十一年
十一月十六日本院八十一年度上字第一二０六號確定判決、八十二年三月二十六日最
高法院八十二年度台上字第六四０號確定判決，提起再審之訴，本院裁定如下：
     主      文
再審之訴駁回。
再審訴訟費用由再審原告負擔。
     理      由
一、按第二審法院就該事件已為本案判決者，對於第一審法院之判決不得提起再審之
    訴，民事訴訟法第四百九十六條第三項定有明文。查，本院八十一年度上字第一
    二○六號為再審原告一部有理由、一部無理由之判決，依前揭規定，再審原告對
    於臺灣桃園地方法院八十年度訴字第六二一號判決自不得再提起再審之訴，合先
    敘明。
二、次按再審之訴，應於三十日之不變期間內提起。前項期間，自判決確定時起算，
    判決於送達前確定者，自送達時起算；其再審之理由發生或知悉在後者，均自知
    悉時起算。但自判決確定後已逾五年者，不得提起，民事訴訟法第五百條第一項
    、第二項定有明文。而判決，於上訴期間屆滿時確定。但於上訴期間內有合法之
    上訴者，阻其確定。不得上訴之判決，於宣示時確定；不宣示者，於送達時確定
    ，修正前民事訴訟法第三百九十八條亦有明文。查，本件再審原告就八十一年十
    一月十六日本院八十一年度上字第一二０六號判決提起上訴，經最高法院於八十
    二年三月二十六日以八十二年度台上字第六四０號判決駁回其上訴而確定，並由
　　再審原告等訴訟代理人陳鄭權律師於八十二年四月二十日合法收受送達（見最高
　　法院八十二年度台上字第六三九、六四０號卷第一四四頁至第一四五頁），已據
　　本院調閱該民事卷宗審閱卷內所附送達證書可參，惟再審原告遲於九十三年三月
　　十九日始提起本件再審之訴，顯已逾民事訴訟法第五百條第二項但書所規定五年
　　期間，揆諸前開規定，顯難認其再審之訴為合法。
三、至再審原告主張本院應就民事訴訟法第五百條第二項但書規定聲請釋憲，惟按「
    再審之訴係對於確定終局判決聲明不服之方法，以除去確定判決之效力為目的，
    故其提起，應有最長期間之限制，以維持確定判決之安定性。依原條文第三項前
    段固規定，再審之理由發生於判決確定後者，自發生時起逾五年不得提起再審之
    訴，惟再審理由何時發生，並不確定，故確定判決仍有隨時被變更之可能，而有
    害其安定性。爰修正原第三項前段規定，明定自判決確定後逾五年者，除有修正
    後第三項之情形外，概不得提起再審之訴，並移列為第二項但書。」司法院九十
    二年二月七日業已明示其修正意旨，本院認無釋憲必要，併予敘明。
四、據上論結，本件再審之訴不合法，爰依民事訴訟法第五百零二條第一項、第九十
    五條、第七十八條裁定如主文。
中　　　華　　　民　　　國　　九十三　　年　　　七　　　月　　　九　　　日
                                民事第十六庭
                                    審判長法  官  許  正  順
                                          法  官  陳  邦  豪
                                          法  官  魏  麗  娟
右正本係照原本作成。
如不服本裁定，應於收受送達後十日內向本院提出抗告狀，並應繳納抗告費新台幣一
千元。
中　　　華　　　民　　　國　　九十三　　年　　　七　　　月　　　十四　　日
　　　　　　　　　　　　　　　　　　　　　書記官  曾  瓊  安
